臺灣高等法院民事判決
109年度上易字第1486號
上  訴  人  張依欣  
被  上訴人  陳昌塏

上列當事人間請求侵權行為損害賠償事件，上訴人對於中華民國
108年7月25日臺灣士林地方法院108年度交附民字第23號第一審
判決提起上訴，經本院刑事庭裁定移送前來（108年度交附民上
字第6號），本院於110年8月3日言詞辯論終結，判決如下：
    主      文
原判決關於駁回上訴人後開第二項之訴部分，及該部分假執行之
聲請，暨訴訟費用之裁判均廢棄。
上開廢棄部分，被上訴人應給付上訴人新臺幣伍拾萬零捌佰參拾
肆元，及自民國一○八年三月二十日起至清償日止，按年息百分
之五計算之利息。
其餘上訴駁回。
第一、二審訴訟費用，由被上訴人負擔三分之一，餘由上訴人負
擔。
    事實及理由
一、被上訴人經合法通知未於言詞辯論期日到場，核無民事訴訟
    法第386條所列各款情形，爰依上訴人之聲請，由其一造辯
    論而為判決。
二、上訴人主張：
　㈠被上訴人於民國107年4月19日下午12時許，駕駛車牌號碼000
    -0000號自用小客車(下稱系爭汽車)返家，自新北市○○區○○
    街000號城堡花園社區即其住處地下1樓停車場(下稱系爭停
    車場)入口斜坡道進入系爭停車場，欲倒車停入第33號停車
    格位(下稱系爭車位)時，疏未注意即貿然「往左偏」行駛至
    系爭車位前向右轉向，讓系爭汽車車尾朝向系爭車位，暫停
    在系爭車位前方之柱子旁彎道處，準備在對向車道(即左側
    車道)迴正車向後倒車進入系爭車位(見附件一：圖2)，適伊
    騎乘車牌號碼000-0000號普通重型機車(下稱系爭機車)欲駛
    離系爭停車場，因有柱位阻擋視線(見附件二：相片9、相片
    7)，致煞避不及，使伊騎乘之系爭機車前輪上方檔泥版右側
    ，與被上訴人駕駛之系爭汽車右頭燈下方保險桿方型、菱形
    貼蓋附近部位發生碰撞(下稱系爭事故)，伊因此人車倒地，
    而受有創傷性蜘蛛網膜下出血、兩側小腿擦傷極右腳踝扭傷
    、嗅覺全失等傷害(下稱系爭傷害)。被上訴人因前開犯行，
    經本院於109年11月30日以108年度交上易字第303號判決(下
    稱本院系爭刑事判決)判處拘役55日，如易科罰金，以新臺
    幣(下同)1000元折算1日，並經最高法院於110年7月7日以11
    0年度台上字第3758號刑事判決(下稱最高法院刑事判決)駁
    回被上訴人之上訴確定(下稱上訴人主張之事實)。
　㈡被上訴人駕駛系爭汽車之正常軌跡應如附件一：圖5所示，然
    卻疏未注意，圖一己之便，駛入並停放於對向車道如附件一
    ：圖2所示，致伊騎乘系爭機車駛出系爭停車場時，因車道
    彎曲且有柱子遮蔽，無法看見柱子後方之上訴人，而發生系
    爭事故而受有系爭傷害，顯係不法侵害伊之身體健康，並使
    伊精神上受有相當之痛苦，伊因系爭事故計受有附表一所示
    之醫療費用、看護費、交通費、增加生活必要費用、保健食
    品、車禍鑑定費用、勞動能力減損、機車毀損等總計121萬4
    023元之財產上損害，及100萬元之非財產損害，另伊已領取
    汽車強制險保險金121萬1627元，經予扣除尚有209萬2396元
    損害。爰依民法第184條第1項、第193條第1項、第195條第1
    項規定，求為命被上訴人給付伊150萬元，及自起訴狀繕本
    送達翌日起算遲延利息之判決。
三、被上訴人於110年2月17日、同年6月2日受合法通知(見本院
    卷第73、121頁)，未於言詞辯論期日到場，對於上訴人主張
    之事實，亦未提出準備書狀爭執，參酌民事訴訟法第280條
    第3項準用第1項之規定，應視為自認。
四、原審駁回上訴人之訴，上訴人不服提起上訴，聲明：㈠原判
    決廢棄。㈡被上訴人應給付上訴人150萬元，及自起訴狀繕本
    送達翌日起至清償日止，按年息5%計算之利息。被上訴人未
    到庭或提出書狀為聲明。
五、本院判斷：
  ㈠按因故意或過失，不法侵害他人之權利者，負損害賠償責任
    ；又不法侵害他人之身體或健康者，對於被害人因此喪失或
    減少勞動能力或增加生活上之需要時，應負損害賠償責任；
    不法侵害他人身體、健康、名譽、自由、信用、隱私、貞操
    或不法侵害其他人格法益而情節重大者，被害人雖非財產上
    之損害，亦得請求賠償相當之金額，民法第184 條第1 項前
    段、第193條第1項、第195條第1項前段分別定有明文。
  ㈡查上訴人主張之事實，有中央警察大學鑑定結果認定：被上
    訴人駕駛系爭汽車在停車格位前往後、往前迴正車身未注意
    周邊人車動態，與上訴人騎乘系爭機車由車道駛出未注意車
    前狀況並採取適當安全措施同為肇事原因等語，有中央警察
    大學109年7月24日校鑑科字第1090006849號鑑定書可稽(下
    稱系爭鑑定，本院卷第185至213頁），且被上訴人因系爭事
    故經本院刑事判決判處拘役55日，如易科罰金，以1000元折
    算1日，並經最高法院刑事判決駁回被上訴人之上訴，亦有
    各該判決足憑(見本院卷第7至16、163至173頁)，堪信為真
    。被上訴人未依附件一：圖5所示之正常軌跡倒車，冒然駛
    入對向車道，再於系爭車位前向右轉，致上訴人騎乘系爭機
    車駛出系爭停車場時，因遭系爭汽車左側之柱子檔住視線而
    發生系爭事故，並致上訴人受有系爭損害等情，認被上訴人
    係過失不法侵害上訴人之身體健康，且與上訴人所受系爭損
    害間有相當因果關係存在。則上訴人就其損害請求被上訴人
    負侵權行為損害賠償責任，自屬有據。
  ㈢茲就上訴人請求之項目及金額審酌如下：
　⒈上訴人請求醫療費8萬2778元、交通費2205元、增加生活所必
    要費用4990元、系爭機車損害1萬0650元部分：上訴人主張
    其受有上開損害，已據提出附表二編號1至65「證據及所附
    卷證頁碼」所示之證據為憑，堪信為真。
　⒉上訴人請求住院看護費用6000元、保健食品費用4680元、鑑
    定肇事責任費用3萬2720元部分：經查上訴人請求看護費600
    0元，並未提出證據以實其說；保健食品費用4680元固提出
    勝霖藥品發票及健康人生藥局清單為憑（見本院卷第93頁）
    ，然保健食品非屬治療系爭傷害之必要費用，上訴人亦未提
    出其需服用保健食品之證明；另上訴人雖支出鑑定肇事責任
    費用3萬2720元（見本院卷第95頁），然係屬訴訟費用，並
    非系爭事故之損害。則上訴人上開請求，為無理由，均不應
    准許。
　⒊上訴人請求賠償勞動能力減損107萬元部分：上訴人主張其為
    家庭主婦，從事家事、育兒等家庭內勞動之活動，應屬有價
    ，每月應按2萬2000元計算適當之報酬，其因系爭事故喪失
    嗅覺，致受有勞動能力減損14%至24%之損害等情，有臺大醫
    院110年7月6日診斷證明書、勞動部全球資訊網基本工資制
    定與調整經過資料足憑（見本院卷第135、238頁），堪信為
    真。本院爰取其平均數認定其勞動能力減損比例為19%，並
    斟酌上訴人為68年8月24日生（見本院卷第223頁），依勞動
    基準法第54條第1款規定，勞工非年滿65歲，雇主不得強制
    退休，堪認上訴人自107年4月19日系爭事故發生時起，至13
    3年8月24日滿65歲時止，每月受有勞動能力減損19%即4180
    元之損害【計算式：22000×(0.14＋0.24)/2＝4180】。據此計
    算，上訴人所受勞動能力減損之損害扣除中間利息後總計為
    84萬4298元【計算式詳附表三】。則上訴人主張其勞動能力
    減損金額為84萬4298元，為有理由，逾此主張，即屬無據。
　⒋精神慰撫金部分：按法院對於慰撫金之量定，應斟酌實際加
    害情形所造成之影響，被害人痛苦之程度，兩造之身分、地
    位、經濟情形及其他各種狀況，以核定相當之數額（最高法
    院47年台上字第1221號、51年台上字第223號判例意旨參照
    ）。查上訴人因系爭事故受有系爭傷害，並喪失嗅覺，精神
    上受有相當程度之痛苦，則其請求被上訴人賠償非財產上損
    害，應屬有據。本院審酌上訴人大學畢業，為家庭主婦，家
    庭經濟狀況小康，因系爭事故所受傷害程度、對生活造成之
    影響，被上訴人為高中畢業，現年29歲，現從事汽車包膜業
    ，家庭經濟狀況小康，及兩造身分地位等一切情狀，認上訴
    人請求慰撫金以30萬元，始稱允當，逾此之請求，即屬過高
    ，不應准許。
　⒌綜上所述，上訴人因系爭傷害所受損害，總計為124萬4921元
    【計算式：82,778＋2,205＋4,990＋10,650＋844,298＋300,000＝
    1,244,921】。
　㈣次按損害之發生或擴大，被害人與有過失者，法院得減輕賠
    償金額或免除之，民法第217條第1項定有明文。法院對於賠
    償金額減至何程度，抑為完全免除，雖有裁量之自由，但應
    斟酌雙方原因力之強弱與過失之輕重定之（最高法院97年度
    台上字第871 號民事判決意旨參照）。本院斟酌系爭事故係
    因被上訴人駕駛系爭汽車逆向駛入對向車道，與上訴人騎乘
    系爭機車駛出系爭停車場時，未注意車前狀況，採取適當安
    全措施所造成，兩造同為肇事原因，系爭鑑定亦採與本院相
    同見解(見本院卷第185至213頁），因認兩造就系爭事故應
    各負50%之過失責任。據此計算，上訴人就其因系爭事故所
    受損害得請求上訴人賠償之金額應為62萬2461元【計算式：
    1,244,921×0.5＝622,460.5，元以下四捨五入】。
　㈤末按保險人依本法規定所為之保險給付，視為被保險人損害
    賠償金額之一部分；被保險人受賠償請求時，得扣除之，強
    制汽車責任保險法第32條定有明文。查上訴人已領取汽車強
    制責任保險理賠金12萬1627元，有上訴人提出之存摺明細可
    佐（見本院卷第101頁），故上訴人得請求被上訴人賠償之
    金額，於扣除已領取之強制汽車責任保險賠償金額後，為50
    萬0834元（計算式：622,461－121,627＝500,834）。　
六、從而，上訴人依侵權行為之法律關係，請求被上訴人給付50
    萬0834元，及自108年3月20日即刑事附帶民事起訴狀繕本送
    達翌日（見附民卷第73頁）起至清償日止，按年息5%計算之
    利息，為有理由，應予准許。逾此之請求，為無理由，應予
    駁回。原審就上開應准許部分，為上訴人敗訴之判決，尚有
    未洽，上訴論旨指摘原判決此部分不當，求予廢棄改判，為
    有理由，爰由本院廢棄改判如主文第2項所示。至於上訴人
    之請求不應准許部分，原審為上訴人敗訴之判決，並駁回其
    假執行之聲請，經核並無不合，上訴意旨指摘原判決此部分
    不當，求予廢棄改判，為無理由，應駁回此部分之上訴。
七、本件事證已臻明確，兩造其餘之攻擊或防禦方法及所用之證
    據，經本院斟酌後，認為均不足以影響本判決之結果，爰不
    逐一論列，附此敘明。
八、據上論結，本件上訴為一部有理由，一部無理由，依民事訴
    訟法第450條、第449條第1項、第79條，判決如主文。
中　　華　　民　　國　　110 　年　　8 　　月　　17　　日
                  民事第三庭   
                      審判長法  官  王怡雯
                            法  官  朱美璘
                            法  官  何君豪
正本係照原本作成。
不得上訴。
中　　華　　民　　國　　110 　年　　8 　　月　　18　　日

  　　　　　　　　　　　　　書記官  陳奕伃
附表一：



 

附表三

附件一：
 
 
附件二：